臺灣臺中地方法院刑事判決　　　　　　　　　　　　九十三年度易字第一五二號
　　公　訴　人　臺灣臺中地方法院檢察署檢察官
　　被　　　告　甲○○
　　　　　　　　丙○○
右列被告因違反臺灣地區與大陸地區人民關係條例案件，經檢察官提起公訴（九十三
年度偵字第六七四六號），本院判決如左：
    主  文
甲○○違反不得僱用大陸地區人民在臺灣地區從事未經許可之工作之規定，處拘役參
拾日，如易科罰金，以佰元折算壹日。緩刑貳年。
丙○○違反不得居間介紹他人僱用大陸地區人民在臺灣地區從事未經許可之工作之規
定，處拘役肆拾日，如易科罰金，以佰元折算壹日。緩刑貳年。
    事  實
一、丙○○與大陸地區人民丁○○為夫妻，明知丁○○係以探親名義申請獲准入境臺
    灣，惟未經主管機關許可在臺灣地區工作，竟於民國九十一年三月間，居間介紹
    丁○○（業經遣返大陸）受僱予知情之甲○○，再由甲○○以每日新台幣（下同
    ）八百元之薪資僱用丁○○在臺中縣市等工地從事泥水工之工作。迄九十二年四
    月十五日（起訴書誤載為十九日）二十三時二十分許，甲○○駕車搭載丁○○行
    經臺東縣大武警察分局森永派出所前，經警欄檢查獲。
二、案經臺東縣警察局大武分局報告臺灣臺東地方法院檢察署呈請臺灣高等法院檢察
    署令轉臺灣臺中地方法院檢察署檢察官偵查起訴。
    理  由
一、訊據被告甲○○對於右揭犯罪事實坦承不諱；訊據被告丙○○固供承其與大陸地
    區人民丁○○為夫妻，丁○○係以探親名義申請獲准入境臺灣，未經主管機關許
    可在臺灣地區工作之事實，然矢口否認有何右揭犯行，辯稱：伊未介紹丁○○至
    甲○○處工作，不知道鄭自祺去工作，且亦不認識甲○○云云。經查：
（一）證人丁○○於警詢時證述：伊係以探親名義申請來臺，是伊妻子即被告丙○○
      先前和被告甲○○認識，在被告丙○○介紹下才和被告甲○○開始工作，工作
      是由被告甲○○帶伊到工地作輕鋼架，工資為一日八百元，一起工作的有三人
      ，只有伊一人為大陸人士，工作地點有到過彰化、豐原一帶，工作時間每日八
      時至下午五時，有時坐公車或被告丙○○送伊到被告甲○○家上班等語（見警
      卷第三頁背面、第四頁正面）；徵諸丁○○之入出境資料所示：其自九十年十
      一月二十八日入境臺灣，於九十一年五月二十八日出境，再於九十一年五月三
      十一日入境臺灣，嗣於九十一年十一月二十八日出境，旋於九十二年三月五日
      再行入境臺灣，此有鄭自祺之國人入出境端末查詢報表一紙附卷可稽（見核退
      卷第一二頁），鄭自祺滯臺期間及其工作情形核與被告甲○○於警詢時供稱：
      其陸陸續續僱佣丁○○約一年之期間，都在臺中縣、市工作，作裝潢臨時工，
      日薪八百元等情並無不符之處，鄭自祺於警詢中陳稱自九十二年三月二十五日
      始受僱被告甲○○云云，尚非有據。
（二）證人鄭自祺於警詢時二度供稱：係因被告丙○○身體不適，才由伊出來打工賺
      取生活費用等語（見警卷第三頁背面最末行、第四頁正面倒數第二行），參以
      證人鄭自祺與被告丙○○係夫妻關係，並無怨隙，鄭自祺尚念及被告丙○○身
      體狀況，受僱於被告甲○○以賺取生活之資，其動機良善，應無誣詞構陷被告
      丙○○之理，被告丙○○於偵訊時亦供承：其與鄭自祺感情還不錯，九十二年
      二月初身體狀況不是很好，當時沒有工作等語（見他字卷第一一頁偵訊筆錄）
      ，益徵證人丁○○上開證述，洵堪採憑。
（三）被告甲○○對於見過、認識被告丙○○一節已供承在卷（見他字卷第八、九頁
      偵訊筆錄），且證人鄭自祺亦證稱是被告丙○○介紹其與被告甲○○認識無訛
      ，被告丙○○雖辯稱其不認識被告甲○○，於偵訊時第一次見到被告甲○○云
      云，不足採信；而被告丙○○於本院審理中供承鄭自祺來臺後均與其同住等情
      ，被告丙○○與丁○○間夫妻感情亦無破裂之處，是則丁○○受僱予被告甲○○外出工作不在家之際，被告丙○○焉有不知之理。
（四）再者，鄭自祺受僱於被告甲○○約有一年之工作相處期間，衡情被告甲○○必
      可從丁○○之生活習慣、言談舉止及口音腔調中，發現丁○○為大陸地區人民
      ，再佐以僱用工人，為能核報薪資所得及辦理勞健保，僱主必會查驗勞工身分
      證件，以資核報勞工薪資所得而減免營業所得稅，同時兼顧勞工之保險權益，
      參以被告甲○○於偵查中自承懷疑丁○○為大陸地區人民等情（見他字卷第一
      二頁偵訊筆錄），復於本院審理中供認前開犯罪事實，應認被告甲○○對於其
      所僱用之丁○○為大陸地區人民一節有所認知。
    綜上，被告丙○○前揭所辯，顯係事後卸責之詞，不足採信。本件事證明確，被
    告等犯行，堪以認定。
二、被告甲○○僱用大陸地區人民鄭自祺在臺灣地區從事未經許可之工作，核被告甲○○所為，係違反臺灣地區與大陸地區人民關係條例第十五條第四款僱用大陸地
    區人民在臺灣地區從事未經許可之工作之規定，應依臺灣地區與大陸地區人民關
    係條例第八十三條第一項之規定論處；被告丙○○居間介紹被告甲○○僱用大陸
    地區人民鄭自祺在臺灣地區從事未經許可之工作，核被告丙○○所為，係違反臺
    灣地區與大陸地區人民關係條例第十五條第五款居間介紹他人為同法第十五條四
    款之規定，應依同法第八十三條第一項規定論處。按僱用大陸地區人民在臺灣地
    區從事未經許可工作，所侵害者為同一國家、社會法益（臺灣地區與大陸地區人
    民關係條例第一條參照），被告甲○○於上開時、地持續僱用鄭自祺在臺灣地區
    從事未經許可之工作，為實質上一罪。爰審酌被告丙○○居間介紹鄭自祺工作，
    僅係為賺取生活之資之動機，維持生計，被告甲○○係為遂行前揭動機而僱用鄭
    自祺，僱用期間尚非甚久，所得非鉅，鄭自祺現已遭遣返而未繼續受僱，有執行
    遣送大陸人民勤務派遣表一紙附卷可稽，犯罪手段平和，所生危害尚輕，然仍影
    響主管機關對於大陸人民滯臺期間之管理正確性及他人工作權益，暨被告丙○○
    於本院審理中否認犯行，被告甲○○坦承犯行，犯後態度良窳，有否悔意等一切
    情狀，分別量處如主文所示之刑，並均諭知易科罰金之折算標準。末查，被告二
    人前均未曾受有期徒刑以上刑之宣告，有臺灣高等法院被告全國前科紀錄表各一
    紙在卷可按，被告丙○○居間介紹其夫鄭自祺受僱於被告甲○○等前揭犯行，情
    節尚輕，其等經此教訓，當知警惕而無再犯之虞，本院綜核各情，所宣告之刑，
    均認以暫不執行為適當，併予各宣告緩刑二年，以啟自新。
據上論斷，應依刑事訴訟法第二百九十九條第一項前段，臺灣地區與大陸地區人民關
係條例第八十三條第一項、第十五條第四款、第五款，刑法第十一條前段、第四十一
條第一項前段、第七十四條第一款，罰金罰鍰提高標準條例第二條，判決如主文。
本案經檢察官乙○到庭執行職務
中      華      民      國    九十三    年      七      月    二十九    日
                                  臺灣臺中地方法院刑事第八庭
                                      審判長法  官   朱  光  國
                                            法  官   鍾  堯  航
                                            法  官   吳  崇  道
右正本證明與原本無異。
如不服本判決，應於判決送達後十日內向本院提出上訴狀，上訴於臺灣高等法院臺中
分院( 須附繕本 )。
                                            書記官
中      華      民      國    九十三    年      七      月    二十九    日
附錄論罪科刑法條：
臺灣地區與大陸地區人民關係條例第八十三條
違反第十五條第四款或第五款規定者，處二年以下有期徒刑、拘役或科或併科新臺幣
三十萬元以下罰金。
臺灣地區與大陸地區人民關係條例第十五條
下列行為不得為之：
四  僱用或留用大陸地區人民在臺灣地區從事未經許可或與許可範圍不符之工作。
五  居間介紹他人為前款之行為。
